臺灣新竹地方法院民事判決  
110年度簡上字第132號
上  訴  人  温麗娟  
被上 訴 人  温麗虹  
上列當事人間請求損害賠償事件，上訴人對於民國110年10月12
日本院新竹簡易庭110年度竹簡字第325號第一審判決提起上訴，
本院於民國111年3月30日辯論終結，判決如下：
    主      文
上訴駁回。
第二審訴訟費用由上訴人負擔。
　　事實及理由
一、被上訴人起訴主張：上訴人係被上訴人之胞姐，緣被上訴人
    於民國109年9月30日10時許引導本院司法事務官、書記官等
    人至新竹縣寶山鄉寶新路2段169巷左邊第二間無門牌之鐵皮
    農舍前，對上訴人之同居人盧民峯任代表人之父皇土木包工
    業有限公司進行查封車號0000-00號自小客車之強制執行程
    序，上訴人竟基於公然侮辱之犯意，對被上訴人侮辱稱：「
    我在拍畜生阿，我們家畜生就是這樣」、「温麗虹7年前拿
    一張匯款單說人家欠你錢，你會不會..有沒有欠你錢你心知
    肚明，還拖吊車，你拿這錢會不會拿到心不安啊，這樣子也
    欠你錢，哇，我只能說人不要臉天下無敵」，使在場不特定
    多數人得以共見共聞，足以貶損被上訴人之名譽，此事實業
    經本院109年度竹簡字第156號刑事簡易判決認定在案。上訴
    人公然侮辱不法侵害被上訴人之名譽，致被上訴人受有精神
    上之痛苦，爰依侵權行為損害賠償之法律關係請求上訴人賠
    償精神上之損害。並聲明：上訴駁回；第一、二審訴訟費用
    由上訴人負擔。
二、上訴人則以：之前被上訴人罵上訴人三字經、五字經，法院
    才判賠新臺幣（下同）2萬元，上訴人於本件僅罵被上訴人
    「畜生」兩字，卻要賠償5萬元，比例顯不相當；且上訴人
    名下財產總額並未如原審判決所載達900多萬元，現月收入
    僅3萬元，單親還要扶養小孩，原審判決上訴人應賠償5萬元
    ，實屬過高等語。爰上訴聲明：原判決廢棄。被上訴人第一
    審之訴駁回。第一、二審訴訟費用由被上訴人負擔。　
三、本院之判斷：
（一）按因故意或過失，不法侵害他人之權利者，負損害賠償責
      任；不法侵害他人之身體、健康、名譽、自由、信用、隱
      私、貞操，或不法侵害其他人格法益而情節重大者，被害
      人雖非財產上之損害，亦得請求賠償相當之金額，民法第
      184第1項前段及第195條第1項前段分別定有明文。次按侵
      權行為法上所稱侵害他人之「名譽」，係指對他人就其品
      行、德行、名聲、信用等的社會評價，名譽有無受損害，
      應以社會上對個人評價是否貶損作為判斷之依據。民法上
      名譽權之侵害，其行為不以廣佈於社會為必要，僅使第三
      人知悉其事，亦足當之（最高法院90年台上字第646號判
      例意旨參照）。至侵害名譽權之行為，當不以直接之方法
      為限，倘以間接之方法，例如藉字裡行間之意義使他人因
      該影射而受名譽之損害，亦屬之。又名譽為人格之社會評
      價，名譽有無受侵害，應以社會上對其評價是否貶損以為
      斷。刑法上妨害名譽罪之成立，固以公然侮辱或意圖散佈
      於眾而指摘或傳述足以毀損他人名譽之事為要件，惟在民
      法上，若已將足以毀損他人名譽之事表白於特定第三人，
      縱未至公然侮辱之程度，且無散布於眾之意圖，亦應認係
      名譽之侵害，蓋既對於第三人表白足以毀損他人名譽之事
      ，則其人之社會評價，不免因而受有貶損（最高法院86年
      度台上字第305號判決意旨參照）。再者，言論可分為「
      事實陳述」及「意見表達」，前者有真實與否之問題，具
      可證明性，行為人應先為合理查證，且應以善良管理人之
      注意義務為具體標準，並依事件之特性分別加以考量，因
      行為人之職業、危害之嚴重性、被害法益之輕重、防範避
      免危害之代價、與公共利益之關係、資料來源之可信度、
      查證之難易等，而有所不同；後者乃行為人表示自己之見
      解或立場，屬主觀價值判斷之範疇，無真實與否可言，行
      為人對於可受公評之事，如未使用偏激不堪之言詞而為意
      見表達，可認係善意發表適當評論者，不具違法性，非屬
      侵害他人之名譽權，即不負侵權行為之損害賠償責任（最
      高法院99年度台上字第792號判決參照）。準此，行為人
      縱係對可受公評之事項為意見表達，但若其係使用足以貶
      損他人在社會上評價之偏激不堪言詞為之，亦具違法性，
      仍應對他人負擔侵權行為之損害賠償責任。
（二）本件被上訴人主張之前開事實，業據提出臺灣新竹地方檢
      察署檢察官109年度偵字第496號聲請簡易判決處刑書影本
      為證，並引用本院109年度竹簡字第156號刑事簡易判決，
      且上訴人確因本件公然侮辱犯行，業經本院109年度竹簡
      字第156號刑事簡易判決判處罪刑確定，亦有上開刑事簡
      易判決在卷可稽，復為上訴人所不爭執，被上訴人之主張
      洵認為真實。觀之上訴人使用「我在拍畜生阿，我們家畜
      生就是這樣」、「温麗虹7年前拿一張匯款單說人家欠你
      錢，你會不會..有沒有欠你錢你心知肚明，還拖吊車，你
      拿這錢會不會拿到心不安啊，這樣子也欠你錢，哇，我只
      能說人不要臉天下無敵」等偏激之言詞作為意見表達，衡
      諸社會上一般人之通念，顯含有輕蔑、嘲諷、鄙視之意，
      足使被上訴人精神上、心理上感覺難堪，並使被上訴人在
      社會上之評價、人格及名譽受到貶抑，上訴人雖主張僅罵
      被上訴人「畜生」兩字之妨害名譽，係誤解名譽權法律所
      保護之意涵及範圍，從而，上訴人自應就「我在拍畜生阿
      ，我們家畜生就是這樣」、「温麗虹7年前拿一張匯款單
      說人家欠你錢，你會不會..有沒有欠你錢你心知肚明，還
      拖吊車，你拿這錢會不會拿到心不安啊，這樣子也欠你錢
      ，哇，我只能說人不要臉天下無敵」等語，對被上訴人負
      侵權行為損害賠償責任。
（三）次按名譽權被侵害者，關於非財產上之損害，加害人雖亦
      負賠償責任，但以相當之金額為限，所謂相當，自應以實
      際加害情形與其名譽影響是否重大，及被害者之身份地位
      與加害人經濟狀況等關係定之；及慰藉金之賠償須以人格
      權遭遇侵害，使精神上受痛苦為必要，其核給之標準因與
      財產上損害之計算不同，然非不可斟酌雙方身份資力與加
      害程度，及其他各種情形核定相當之數額（最高法51年台
      上字第223號號判例意旨可資參照）。上訴人固主張之前
      被上訴人罵上訴人三字經、五字經，法院才判賠2萬元，
      上訴人本件卻要賠償5萬元，比例顯不相當等語，然本院
      審酌被上訴人為高中畢業，從事餐飲業；上訴人單親需撫
      養小孩，高職畢業，此業據被上訴人於原審所陳明及上訴
      人於本院審理陳明，並有上訴人戶籍資料、上訴人提出之
      109年度綜合所得稅各類所得資料清單、110年全國財產稅
      總歸戶財產查詢清單、勞工保險加保申報表（見本院卷第
      47、49、71頁）在卷及上訴人109年度所得總額為24,000
      元，名下財產總額為9,727,080元、被上訴人109年度所得
      總額為0元，名下財產總額為1,928,495元，業經本院原審
      依職權所調取之兩造稅務電子閘門財產所得調件明細表在
      卷可佐（見原審卷第19、23-29頁），雖上訴人主張名下
      財產總額並未如原審判決所載達900多萬元等情，然此與
      原審上開所調閱上訴人稅務電子閘門財產所得資料不符，
      應無可採，暨衡量兩造身分、地位、經濟狀況及歷年來之
      民刑事訴訟，上訴人上開對被上訴人顯含有輕蔑、嘲諷、
      鄙視之言詞及迄未向被上訴人表示歉意等一切情狀，認原
      審判決上訴人應給付被上訴人精神慰撫金5萬元，並無過
      高，洵屬正當。
四、綜上所述，被上訴人依侵權行為法律關係，請求上訴人賠償
    精神慰撫金5萬元，及自刑事附帶民事起訴狀繕本送達翌日
    即110年3月29日起至清償日止，按年息5%計算之利息，洵屬
    有據，應予准許，逾此範圍之請求，則無理由，應予駁回。
    原審就上開應准許部分，命上訴人如數給付，並為假執行之
    宣告，尚無不合。上訴意旨指摘原判決不當，求予廢棄改判
    ，為無理由，應予駁回。
五、本件事證已臻明確，兩造其餘攻擊、防禦方法及舉證，經本
    院審酌後，認對於判決結果均無影響，爰不一一論述，併此
    指明。
六、據上論結，本件上訴為無理由，依民事訴訟法第436條之1第
    3項、第449條第1項、第78條，判決如主文。
中　　華　　民　　國　　111 　年　　4 　　月　　22　　日
                  民事第二庭  審判長法  官  彭淑苑
　　　　　　　　　　　　　　　　　　法  官　周美玲　　　法  官　傅伊君
以上正本係照原本作成。　　　　　　　　　　　　　　　　　本判決不得上訴。　　
中　　華　　民　　國　　111 　年　　4 　　月　　26　　日
　　　　　　　　　　　　　　　　　　書記官  彭富榮